臺灣高等法院刑事判決　　　　　　　　94年度上訴字第1440號
上　訴　人
即　被　告　丙○○
指定辯護人　法律扶助莊明翰律師
上列上訴人因強盜等案件，不服臺灣板橋地方法院九十三年度訴
字第二號、第九一二號，中華民國九十三年八月二十五日第一審
判決（起訴案號：臺灣板橋地方法院檢察署九十二年度偵字第一
○二○七號，追加起訴案號：九十三年度偵緝字第六七一號），
提起上訴，本院判決如下：
    主  文
原判決關於丙○○部分撤銷。
丙○○意圖為自己不法之所有，結夥三人以上，攜帶兇器，以強
暴，致使不能抗拒，而取他人之物，累犯，處有期徒刑柒年陸月
。
附表所示之改造玩具手槍沒收。
    事  實
一、丙○○前因(1)軍法搶奪搶劫案，經臺灣彰化地方法院判處有
    期徒刑十五年確定，經減刑為有期徒刑十年，於民國七十九
    年一月二十五假釋，假釋期間內因(2)違反麻醉藥品管理條例
    案件，經臺灣臺北地方法院號判處有期徒刑六月確定；(3)因
    賭博案件，經臺灣臺北地方法院判處有期徒刑三月確定；(4)
    另違反麻醉藥品管理條例、贓物案件，經本院台灣板橋地方
    法院判處有期徒刑八月、五月，應執行有期徒刑一年確定。
    上開(2)(3)(4)所示之罪，於八十三年十一月一日執行完畢；而
    (1)案之假釋遭撤銷，應執行殘刑四年十月十日，於八十四年
    三月二十九日送監執行，於八十七年五月二十日假釋，八十
    八年十一月十九日執行完畢。
二、丁○○與楊瑋琳、丙○○、甲○○係認識之友人，渠等因缺
    錢花用，乃由丁○○提議針對駕駛高級汽車之人下手強劫，
    獲楊瑋琳、丙○○、甲○○之同意後，以上四人，即結夥三
    人以上，共同意圖為自己不法之所有，基於強盜他人財物之
    犯意聯絡，共同在外找尋目標，並推由丁○○攜帶客觀上足
    以對人體生命、安全造成危險之兇器，即經改造、可擊發子
    彈，具有殺傷力之玩具手槍（詳附表二，以上簡稱手槍）備
    用，而共同未經許可持有上開手槍。九十一年六月二十一日
    凌晨三時三十許，在臺北市○○○路五百號前，渠等見乙○○駕駛凌志牌（ＬＥＸＵＳ）車號七Ｂ－八二二六號自用小
    客車停於路旁，認為有機可乘，乃推由丁○○先持其中之一
    支手槍上前押住甫進入車內之乙○○使其不能抗拒，命乙○○下車，並旋將前述之二支手槍分別交付丙○○、甲○○，
    由後二人各持一把，一左一右包夾乙○○坐在該車後座；丁○○、楊瑋琳則分別坐上駕駛座及右前座，駛離現場，而以
    此強暴方式，至使乙○○不能抗拒，車行途中，丁○○命令
    乙○○交出金項鍊一條、皮包一個（內有新台幣（下同）二
    千元、國民身分證、健保卡各一張），楊瑋琳並在前座搜刮
    車內財物。迨車行至臺北縣蘆洲市重陽橋頭時，丁○○進一
    步喝令乙○○下車，而強盜取得該汽車及車上所有財物（包
    括行動電話機一支、黑色手提袋一個、紋身工具及紋身染料
    ）。得手後丙○○、甲○○先於臺北市石牌附近下車，丁○○則將強盜所得之汽車駛至大同公司旁，以七萬元價格由蘇
    進龍牙保出售予贓車解體集團；所得款項由楊瑋琳分得一萬
    元，其餘六萬元由丁○○等三人瓜分。嗣經警方於九十一年
    七月十三日二十時許持搜索票至丁○○位於臺北縣板橋市○○路○段二四五巷十九弄四十號七樓之一搜索，並扣得附表
    所示之手槍二支、乙○○之國民身分證、健保卡各一張、紋
    身工具一盒、紋身染料一盒、黑色手提袋一個，而發現上情
    （楊瑋琳、丁○○因上開犯行，經本院另案判處罪刑後，現
    由最高法院審理中；蘇進龍因牙保贓物，經原審法院另案判
    處有期徒刑六月，已經確定；甲○○經原審法院判處有期徒
    刑七年六月，上訴本院後撤回上訴而告確定）。
三、案經臺灣板橋地方法院檢察署檢察官主動簽分偵辦。
    理  由
壹、程序事項：
  一、按被告以外之人於審判外之言詞或書面陳述，除法律有規
      定者外，不得作為證據，刑事訴訟法第一百五十九條第一
      項固定有明文。惟被告以外之人於審判外之陳述，雖不符
      同法第一百五十九條之一至之四之規定，而經當事人於審
      判程序同意作為證據，法院審酌該言詞陳述或書面陳述作
      成時之情況，認為適當者，亦得為證據。又當事人、代理
      人或辯護人於法院調查證據時，知有第一百五十九條第一
      項不得為證據之情形，而未於言詞辯論終結前聲明異議者
      ，視為有前項之同意，同法第一百五十九條之五亦定有明
      文。查被害人乙○○於警詢、檢察官訊問時之指述，共犯
      丁○○、楊瑋琳、蘇進龍於警詢、檢察官或另案法院審理
      時之供述，雖係被告以外之人於審判外之陳述，惟公訴人
      、被告及辯護人於審理時，對於上開供述證據之證據能力
      ，表示沒有意見（見本院卷第一一九頁），且迄於言詞辯
      論終結前亦未聲明異議。本院審酌該陳述作成時之情況，
      並無不能自由陳述之情形，亦無違法取證或其他程序上之
      瑕疵，認為以之作為證據為適當，自得為證據，應先敘明
      。
貳、實體事項：
  一、前開犯罪事實，除是否與丁○○為強盜罪之共同正犯及丁○○持有之本案二支手槍是否具有殺傷力部分外，業據被
      告丙○○於本院訊問時坦白承認，核與共犯丁○○、甲○○、楊瑋琳於警詢、偵查或法院審理時供述之情節相符。
      而乙○○於前開時、地，被一名男子（經指認為丁○○）
      手持黑色手槍指著要求下車，該持槍男子命乙○○坐到後
      座，接著陸續三人上車，一名男子上駕駛座將車子開往臺
      北縣蘆洲方向，並命令乙○○將金項鍊取下，而楊瑋琳坐
      在駕駛座旁搜刮車上財物，乙○○被另二名男子持槍押著
      ，到了臺北縣蘆洲暗巷內，就被強押下車，之後將前述汽
      車開走，乙○○只有剩下身上衣服，而損失皮包一個（內
      有諾基亞手機一支、紋身工具一盒、紋身染料一盒、黑色
      手提袋一個等物）等語，亦經乙○○於警詢或檢察官訊問
      時指述明確（見偵字第一○二○七號卷第七三頁、一九五
      頁反面）。互核亦無不符。丁○○及被告等人強盜所得之
      本案汽車，旋經丁○○以七萬元價格由蘇進龍牙保出售予
      贓車解體集團之事實，並經蘇進龍於警詢、檢察官及原審
      法院另案訊問時供承明確（見同上偵卷第六八、六九、他
      三二四九號卷第二二頁、偵一０二七０號卷第一二０、一
      三０、一三二頁）。
  二、警方於丁○○住處起獲之改造手槍二把，其中槍枝管制編
      號0000000000號，係仿ＦＮ廠半自動手槍製造
      之金屬玩具手槍，更換土造金屬槍管改造而成之改造手槍
      ，性能良好，可擊發子彈，具有殺傷力；槍枝管制編號0
      000000000號，係仿ＢＥＲＥＴＴＡ廠半自動手
      槍製造之金屬玩具手槍，更換土造金屬槍管改造而成之改
      造手槍，機械性能良好，可擊發子彈，具殺傷力，有內政
      部警政署刑事警察局九十一年七月十八日刑鑑字第○九一
      ○一八四四七八號槍彈鑑定書附卷可參（見偵字第一○二
      ○七號卷第七五至八八頁）。
  三、被告雖辯稱：事先不知丁○○要強盜乙○○之財物，僅係
      單純對丁○○提供幫助，丁○○將槍交給我時，我想都沒
      想就放在口袋，不知槍之真假；丁○○後來交付給我的兩
      萬元係為清償賭債，不是分贓，不應構成共同正犯云云。
      被告之辯護人亦為被告辯護稱：被告與丁○○並無犯意聯
      絡，本案之強盜犯行係丁○○突發奇想之行為，雖被告尾
      隨丁○○行動，但未對乙○○施以任何強暴行為，依其犯
      罪情節及家庭因素，應從輕量刑云云。惟查：被告與甲○○係各持丁○○交付之手槍夾坐於被害人之左右，不僅經
      被害人指述明確，甲○○、丁○○、楊瑋琳等更多次於警
      詢或偵、審中坦白承認（見偵一０二０七號卷第五五頁、
      六二頁反面、七三、一六二、一九五頁、他卷第十九頁、
      偵緝六七一號卷第五六頁、原審九一二號卷第十五、三二
      、三三頁）。被告所辯拿到手槍後放入口袋內，未以之押
      住被害人云云，難以採信。其次，被告於原審訊問時已坦
      承：當時黃提議要去做案，槍枝是丁○○帶的，帶二支，
      我以為丁○○是要做案之後還給我們錢，所以才幫忙丁○○做案等語（見原審九十三年度訴字第二號卷第一六一頁
      ）。則被告所辯不知丁○○意欲強盜，不知事後分得之二
      萬元係變賣汽車所得云云，已難逕信。且丁○○供稱：六
      月二十一日當天，我與楊瑋琳想做做看（指強盜汽車車主
      ），適巧被告及甲○○來，他們原是要來借槍，我提及此
      事（即找駕駛高級汽車之車主做案），大家都缺錢，就一
      起行動；又稱丙○○、甲○○他們知道我有槍等語（見他
      卷第十八、十九頁）。楊瑋琳於警詢時稱：我們預定搶賓
      士車，若沒有就找名貴一點的汽車，只要發現欲搶的車輛
      ，就在旁邊等車主要來開車時即下手行搶（見偵一０二０
      七號卷第六二頁反面）；又稱：是丁○○提議行搶，我和
      丁○○於六月二十一日（應為二十日之誤）二十三時左右
      ，各攜帶一把槍盯著一部車子欲行搶，後來丁○○說不等
      了，就去找彬（賓）哥他們，丁○○要我把槍交給彬哥，
      後來就搶得該7Ｂ─8226號汽車等語（見他卷第十三頁）
      。迨至檢察官訊問時亦稱：一開始是丁○○要拿槍給甲○○等語（見偵緝卷第五六號）。依上所述，被告與丁○○
      、甲○○、楊瑋琳事先確有謀議強盜，並由丁○○提供本
      案之手槍備用等事實，足可認定，被告所辯不知丁○○意
      欲強盜，其係幫助，並非共犯，且不知手槍之真假云云，
      顯係避重就輕之詞，不可採信。被告所辯不知分得之二萬
      元係變賣汽車所得云云，亦不可採。被告係以自己犯罪之
      意思而參與犯罪，且參與持槍壓人之犯罪構成要件之行為
      ，其與丁○○、甲○○、楊瑋琳間，有事前之謀議，並有
      犯罪行為之分擔，自均屬共同正犯。末按，深夜時分，被
      告及其他三名共犯，在被害人猝不及防之情形下，持槍押
      住並控制被害人之行為客觀上已足以始被害人不能抗拒。
      所為合於強盜罪之構成要件。
  四、應附帶說明者，有關強盜之過程，楊瑋琳之部分供述與事
      實不符，不能採信。如於警詢時供稱：丁○○及彬哥（即
      甲○○）各帶一把槍指著車主令其下車；或稱甲○○於本
      案強盜實施前先持有本案手槍（見偵一０二０七卷六二頁
      反面、六三頁）。然丁○○及被害人均稱僅有丁○○一人
      持槍押住被害人並令其下車。其次，被告及甲○○雖早知
      丁○○持有本案手槍，然被告及甲○○係於丁○○持槍押
      住被害人後，始因丁○○之交付而各持有本案手槍，進而
      左右抵住被害人，已經被告及甲○○、丁○○於警詢及偵
      、審中供述明確，楊瑋琳此部分之供述，與事實不符，不
      可採信。況楊瑋琳於檢察官訊問時已供稱：一開始是丁○○拿槍把駕駛拉下車，丁○○開車時（前）把槍交給丙○○及甲○○，由他們在汽車後抵著被害人等語（見偵緝卷
      第五七頁）。更可印證被告及甲○○係於丁○○持槍押住
      被害人後，始因丁○○之交付而持有本案二支手槍。同理
      ，本案係事先謀議，已如前述。則楊瑋琳一度於檢察官訊
      問改稱係臨時起意云云（見偵緝卷第五六頁），亦難以採
      信。末查，本強盜案僅有被告及甲○○、丁○○、楊瑋琳
      等四人參與，被害人於檢察官訊問時陳稱有五人，應有誤
      會。
  五、綜上所述，本案事證已極明確，被告其餘辯解及其他有利
      被告之證據，因不影響於本案事實之認定，無逐一論列之
      必要，併此敘明。
  六、供被告強盜所用之附表所示之手槍二把，機械性能良好，
      具殺傷力，業如前述，該等手槍足以危害他人之生命、身
      體、健康，自屬兇器。被告夥同丁○○、楊瑋琳、甲○○
      等人，結夥三人以上，共同持槍彈強盜乙○○所有之車輛
      、財物之行為，核其所為係犯刑法第三百三十條第一項（
      起訴書及追加起訴書均漏載第一項）之結夥三人以上攜帶
      兇器強盜罪及槍砲彈藥刀械管制條例第十一條第四項未經
      許可持有可發射子彈具殺傷力之改造玩具手槍罪。被告所
      犯上開二罪，與丁○○、楊瑋琳、甲○○間，有犯意聯絡
      及行為分擔，為共同正犯。被告持槍強盜，所犯加重強盜
      罪及非法持有改造玩具手槍罪二罪間，有方法、結果之牽
      連關係，為牽連犯，應從較重之加重強盜罪處斷。被告前
      有如犯罪事實欄所載之犯罪、科刑及執行情形，有被告之
      前案紀錄表可徵，其於受有期徒刑執行完畢後五年內再犯
      有期徒刑以上之本案之罪，為累犯，應依刑法第四十七條
      規定加重其刑。審酌被告前有多次前科，素行非佳，且被
      告年富力強，不思勤勉向上，竟於深夜時分，結夥三人以
      上，持兇器強盜駕駛高級汽車之被害人，犯罪手段及對社
      會安寧秩序所生危害頗大，以及其所得財物數量、坦承大
      部分犯行之後態度等一切情狀，量處有期徒刑七年六月。
      附表所示之手槍二把為違禁物，應宣告沒收。
  七、原審判決應撤銷之理由：原審判決以被告罪證明確，並據
      以論罪科刑，固非無見。然本案並無證據證明被告或其他
      共犯犯本案強盜罪時，持有槍砲彈藥刀械管制條例所管制
      子彈之證據，被告是否確實持有子彈？若然是否有殺傷力
      ？數量若干？均無補強證據證明。原審法院認為認為被告
      未經許可持有子彈，進而認為被告及其共犯另犯槍砲彈藥
      刀械管制條例第十二條第四項之未經許可持有子彈罪，尚
      有未當。被告上訴否認係本案之共同正犯，且認為原審判
      決過重，指摘原審判決不當，雖無理由，然原審判決既有
      上開不當之情形，自應由本院將原審判決關於被告部分撤
      銷改判。
據上論斷，應依刑事訴訟法第三百六十九條第一項前段、第三百
六十四條、第二百九十九條第一項前段，槍砲彈藥刀械管制條例
第十一條第四項，刑法第十一條前段、第二十八條、第三百三十
條第一項、第五十五條、第四十七條、第三十八條第一項第一款
之規定，判決如主文。
本案經檢察官王安明到庭執行職務。
中　　華　　民　　國　　94　　年　　11　　月　　15　　日
　　　　　　　　　刑事第十七庭  審判長法　官　鄭文肅
　　　　　　　　　　　　　　　　　    法　官　蘇隆惠
　　　　　　　 　 　　　　　　　　　　法　官　林瑞斌
以上正本證明與原本無異。
如不服本判決，應於收受送達後十日內向本院提出上訴書狀，其
未敘述上訴之理由者並得於提起上訴後十日內向本院補提理由書
（均須按他造當事人之人數附繕本）。
                                      書記官　陳思云
中　　華　　民　　國　　94　　年　　11　　月　　15　　日
附表：扣案之改造手槍
  一、德制八釐米仿ＦＮ廠半自動手槍製造之金屬玩具手槍換裝
      金屬槍管改造而成之手槍（槍枝管制編號為000000
      0000號）。
  二、仿ＢＥＲＥＴＴＡ廠半自動手槍製造之金屬玩具手槍，更
      換土造金屬槍管改造而成之改造手槍（槍枝管制編號00
      00000000號）。
附錄本案論罪科刑法條全文：
刑法第三百三十條第一項
犯強盜罪而有第三百二十一條第一項各款情形之一者，處七年以
上有期徒刑。前項之未遂犯罰之。
槍砲彈藥刀械管制條例第十一條第四項
未經許可，持有、寄藏或意圖販賣而陳列第一項所列槍砲者，處
一年以上七年以下有期徒刑，併科新臺幣七百萬元以下罰金。
槍砲彈藥刀械管制條例第十二條第四項
未經許可，持有、寄藏或意圖販賣而陳列子彈者，處五年以下有
期徒刑，併科新台幣三百萬元以下罰金。
